【裁判字號】    97,訴緝,17
【裁判日期】    970709
【裁判案由】    違反稅捐稽徵法等
【裁判全文】
臺灣雲林地方法院刑事判決              97年度訴緝字第17號
公  訴  人  臺灣雲林地方法院檢察署檢察官
被      告  乙○○
上列被告因違反稅捐稽徵法等案件，經檢察官提起公訴（87年度
偵字第5245號），本院判決如下：
    主  文
本件免訴。
    理  由
一、公訴意旨略稱：被告乙○○與黃德賢、陳秀麗夫婦合夥投資
    經營「金永展工業有限公司」（以下簡稱金永展公司，以乙
    ○○為負責人），於民國83年7 、8 月間，因經營不善虧損
    連連，經雙方協議後，黃德賢夫婦便將金永展公司之工廠及
    黃德賢夫婦所經營（由陳秀麗擔任負責人）之「持捷工業股
    份有限公司」（以下簡稱持捷公司）交予乙○○經營，乙○
    ○為從事業務之人，明知甲○○自83年1 月至同年9 月止係
    在持捷公司設在嘉義縣嘉太工業區○○路9 號之工廠擔任司
    機，而非受僱於金永展公司，乙○○竟意圖虛報員工薪資支
    出以逃漏營業稅，於84年初在金永展公司之員工薪資具領清
    冊上，不實登載甲○○自83年1 月至同年9 月止共領得工資
    新臺幣270,851 元，並以金永展公司之名義製作「各類所得
    扣繳暨免扣繳憑單」寄予甲○○作為課稅依據，足以生損害
    於甲○○及稅損稽徵之正確性，因認被告乙○○涉犯刑法第
    215 條、第216 條之行使業務上登載不實文書罪及修正前稅
    捐稽徵法第41條逃漏稅捐罪。
二、按案件時效已完成者，應諭知免訴之判決，並得不經言詞辯
    論為之，刑事訴訟法第302 條第2 款、第307 條分別定有明
    文。又被告行為後，刑法第80條、第83條關於追訴權時效期
    間、停止之規定，業已於94年2 月2 日修正公布，並於95年
    7 月1 日施行。而現行刑法第2 條第1 項規定：「行為後法
    律有變更者，適用行為時之法律。但行為後之法律有利於行
    為人者，適用最有利於行為人之法律」，因追訴權時效期間
    之長、短，關係是否行為人受到刑事追訴或處罰，而追訴時
    效完成者，依刑事訴訟法第302 條第2 款規定應諭知免訴判
    決，而免訴判決為實體判決，因此關於追訴時效期間之修正
    ，應屬實體刑罰法律變更，而有刑法第2 條第1 項規定之適
    用（臺灣高等法院暨所屬法院因應新修正刑法施行座談會意
    見參照），合先敘明。
三、查修正前刑法第80條規定：「追訴權，因左列期間內不行使
    而消滅：一死刑、無期徒刑或10年以上有期徒刑者，20年。
    二3 年以上10年未滿有期徒刑者，10 年 。三1 年以上3 年
    未滿有期徒刑者，5 年。四1 年未滿有期徒刑罪者，3 年。
    五拘役或罰金者，1 年。前項期間自犯罪成立之日起算。但
    犯罪行為有連續或繼續之狀態者，自行為終了之日起算」；
    修正前刑法第83條規定：「追訴權之時效，如依法律之規定
    ，偵查、起訴或審判之程序，不能開始或繼續時，停止其進
    行。前項時效停止，自停止原因消滅之日起，與停止前已經
    過之期間，一併計算。停止原因繼續存在之期間，如達於第
    80條第1 項各款所定期間4 分之1 者，其停止原因視為消滅
    」。而修正後刑法第80條規定：「追訴權，因下列期間內未
    起訴而消滅：一犯最重本刑為死刑、無期徒刑或10年以上有
    期徒刑之罪者，30年。二犯最重本刑為3 年以上10年未滿有
    期徒刑之罪者，20年。三犯最重本刑為1 年以上3 年未滿有
    期徒刑之罪者，10年。四犯最重本刑為1 年未滿有期徒刑、
    拘役或罰金之罪者，5 年。前項期間自犯罪成立之日起算。
    但犯罪行為有繼續之狀態者，自行為終了之日起算」；修正
    後刑法第83條規定：「追訴權之時效，因起訴而停止進行。
    依法應停止偵查或因犯罪行為人逃匿而通緝者，亦同。前項
    時效之停止進行，有下列情形之一者，其停止原因視為消滅
    ：一諭知公訴不受理判決確定，或因程序上理由終結自訴確
    定者。二審判程序依法律之規定或因被告逃匿而通緝，不能
    開始或繼續，而其期間已達第80條第1 項各款所定期間4 分
    之1 者。三依第1 項後段規定停止偵查或通緝，而其期間已
    達第80條第1 項各款所定期間4 分之1 者。前2 項之時效，
    自停止原因消滅之日起，與停止前已經過之期間，一併計算
    」。本件被告乙○○被訴犯刑法第215 條、第216 條之行使
    業務上登載不實文書罪及修正前稅捐稽徵法第41條逃漏稅捐
    罪，起訴書並認應適用刑法第55條想像競合，從一重之修正
    前捐稽徵法第41條逃漏稅捐罪處斷，而該罪其法定刑為5 年
    以下有期徒刑、拘役或科或並科一千元以下罰金，其追訴權
    時效期間依修正前刑法第80條第1 項第2 款規定為10年，再
    依修正前刑法第83條規定加計因通緝無法開啟審判之停止進
    行期間（10年追訴權時效期間4 分之1 即2 年6 月），修法
    前之追訴權時效加計停止期間即為12年6 月；而依修正後刑
    法第80條第1 項第2 款規定，其追訴權時效為20年，加計停
    止進行之期間（20年追訴權時效期間4 分之1 即5 年），則
    修法後之追訴權時效加計4 分之1 停止期間為25年，經比較
    新舊法之結果，自以修正前刑法上開規定，對於被告有利，
    依刑法第2 條第1 項規定，本件自應適用被告行為時之上開
    修正前刑法規定。
四、經查，本件被告乙○○被訴違反修正前稅捐稽徵法第41條罪
    嫌，依起訴事實其犯罪成立之日為84年1 月1 日（起訴書僅
    記載84年初，應以最有利於被告之時間計算），其追訴權時
    效期間，依修正前刑法第80條第1 項第2 款規定為10年，已
    如前述，經公訴人於87年5 月25日開始實施偵查，迄本院於
    88年3 月9 日發布通緝之前1 日止之期間共9 月23日（此期
    間不生時效進行之問題），加計因被告通緝，致本案審判程
    序不能開始，而停止追訴權時效進行持續所達上開追訴權時
    間之4 分之1 期間（即2 年6 月），再扣除公訴人於87年12
    月14日提起公訴迄該案於87年12月24日繫屬本院期間共10日
    （此期間發生時效進行之效力），被告所犯前開犯行之追訴
    權時效應至97年4 月14日完成，惟被告迄今仍未緝獲歸案，
    其所犯上開罪嫌之追訴權自已因時效完成而消滅，揆諸前揭
    說明，本件爰不經言詞辯論，逕為免訴之諭知。
五、依刑事訴訟法第302 條第2 款、第307 條，判決如主文。
中    華    民    國    97    年    7     月    9     日
                  刑事第二庭    審判長法  官 劉 國 賓
                                      法  官 廖 淑 華
                                      法  官 王 素 珍
以上正本證明與原本無異。
如不服本判決，應於判決收受後10日內，向本院提出上訴狀（須
附繕本）。
                                      書記官 魏 輝 碩
中    華    民    國    97    年    7     月    10    日


司法院資訊處製作；財團法人民間司法改革基金會備份。
